【裁判字號】    95,上訴,811
【裁判日期】    950919
【裁判案由】    公共危險等
【裁判全文】
臺灣高等法院臺南分院刑事判決         95年度上訴字第811號
上  訴  人
即  被  告  丙○○
指定辯護人  本院公設辯護人  丁○○
上列上訴人因公共危險等案件，不服臺灣台南地方法院95年度訴
字第12號中華民國95年6月30日第一審判決（起訴案號：臺灣台
南地方法院檢察署94年度核退偵字第1207號），提起上訴，本院
判決如下：
    主  文
上訴駁回。
    事  實
一、丙○○與王秀月係男女朋友關係，其前曾於民國（下同）83
    、84年間，因殺人未遂、恐嚇、贓物、竊盜等案件，經本院
    先後各判處有期徒刑五年六月、六月、四月、五月，經定應
    執行刑為有期徒刑六年四月確定，甫於90年7月19日假釋期
    滿執行完畢。詎不知悔改，因於94年5月14日凌晨在臺南縣
    安定鄉港口村發現女友王秀月被不明男子載走，竟憤而於同
    日上午10時25分，偕同姓名年籍不詳綽號「阿德」之成年男
    子（以下簡稱「阿德」），僱用不知情之林清育駕駛之S4-2
    741號中華三菱牌自用小客車，搭載渠二人至臺南市○○區
    ○○路13巷3弄6號王秀月之父母甲○○、黃玉英家中找尋王
    秀月未著，而心生恨意，明知該處係現供人使用之住宅（以
    下簡稱「甲○○住宅」），竟與「阿德」基於放火燒燬住宅
    之犯意聯絡，共同縱火燃燒該住宅。丙○○於放火後，仍心
    有未甘，復偕同「阿德」搭乘上開林清育所駕駛之車輛，於
    同日上午10時40分許，至臺南市○○區○○路36之10號「清
    山自助餐」，丙○○獨自下車進入廚房尋找王秀月之母黃玉
    英，復另單獨基於恐嚇之單一犯意，隨手拿起廚房內一把菜
    刀（屬該自助餐廳店主所有）並向黃玉英恐嚇稱：「我敢殺
    死你」，適該自助餐老闆娘陳麗娟聽聞爭吵聲而進入廚房查
    看，並要求丙○○不要在該處吵鬧，丙○○即行離去，並於
    離去之際，接續向黃玉英恫稱渠也敢殺死王秀月等語【恐嚇
    部分已判決確定】。嗣經「甲○○住宅」附近居民發現火災
    ，向臺南市消防局通報火警，經該消防局安平分隊於同日上
    午10時56分派員前往灌救，旋於上午11時22分撲滅火勢，仍
    造成「甲○○住宅」東北側臥房屋頂遭燒燬塌陷且衣櫃木框
    燒失木質牆面碳化，客廳、東側及北側臥房上層經燃燒碳化
    及部分燒失之結果，幸無人傷亡。
二、案經臺南市警察局第四分局報請臺灣臺南地方法院檢察署檢
    察官偵查起訴。
    理  由
一、訊據被告丙○○雖供承於上開時間曾經至「清山自助餐」往
    訪其女友王秀月之母黃玉英，但矢口否認有何放火，並以：
    伊並未於94年5月14日上午偕同「阿德」僱請林清育所駕之
    汽車前往「甲○○住宅」，亦無放火云云置辯。然查：
  證人王秀月係被告之女友，且被告於94年5月14日凌晨，在
    臺南縣安定鄉港口村目睹王秀月被不明男子駕車載走，被告
    並曾經追逐該車未獲；及同日上午10時以後「甲○○住宅」
    曾經發生火災（下稱系爭火災）並燒燬部分建築結構等情，
    是為被告所不爭執之事實，且經證人王秀月證述在卷，並有
    臺南市消防局火災原因調查報告書暨所附火災現場勘查照片
    在卷可查（見警卷第21-36頁），此部分事實本無疑義，可
    以認定。被告既於系爭火災發生前，發現其女友搭乘其他男
    子所駕汽車，其在經驗判斷上即存實施不利於王秀月或其家
    人行為之動機。
  「甲○○住宅」對外唯一通路為臺南市○○區○○路13巷之
    巷道，而司法警察於系爭火災發生後自架設於上開巷道出口
    （臨運河路）對面路旁電線桿上之監視器內，取得火災發生
    前後之錄影影像檔之事實，已經原審受命法官到場履勘確認
    無訛（見原審卷第59、62、68頁之勘驗筆錄、照片及現場位
    置圖）。經警會同證人即被告之女友王秀月以電腦查看上開
    錄影影像檔，得悉系爭火災發生前之94年5月14日上午約10
    時25分左右，被告曾經偕同「阿德」搭乘林清育所駕駛S4-2
    741號自用小客車至上開巷口下車並進入該巷道之內乙節，
    業據證人王秀月及林清育迭於警詢及檢察事務官詢問時證述
    在卷（見警卷第5、7頁，偵卷第5、6頁），並有監視器錄影
    檔翻拍照片在卷可稽（見警卷第14、15頁），復經證人林清
    育於原審受命法官履勘「甲○○住宅」現場時到場指證無誤
    （見原審卷第59、64頁）。核與被告於警詢中供承「我有與
    阿德去，他叫『蔡＊德』住我們村內．．．我去她老家找王
    秀月」等語相符（見警卷第2頁）。故被告確曾於94年5月14
    日上午約10時25分許，夥同「阿德」搭乘林清育所駕駛之S4
    -2741號自用小客車至臺南市○○區○○路13巷巷口，並下
    車進入「甲○○住宅」之內找尋王秀月未果甚明。被告嗣後
    翻異前詞，空言否認曾經於上開時間前往「甲○○住宅」，
    自難憑採。
  被告於離去「甲○○住宅」之後，先搭乘林清育之S4-2741
    號自用小客車至「清山自助餐」，繼之要求林清育以同車搭
    載前往臺南縣安定鄉六塊寮59號之1王秀月之友人乙○○住
    處之事實，亦據證人林清育於偵查中證述明白（偵查卷第6
    頁），且於95年2月20日原審受命法官履勘時到場指證明確
    （見原審卷第60頁）。而林清育所駕駛之S4-2741號自用小
    客車，係深綠色之中華三菱牌汽車，有前述監視錄影檔翻拍
    照片及該汽車車籍電腦列印資料存卷可參（見警卷第14、15
    、38頁）。故證人即王秀月之友人乙○○於本院審理中所證
    ：丙○○於94年5月14日約中午左右，被一部「墨錄色中華
    三菱牌」車號不詳之汽車，載至我臺南縣安定鄉六塊寮59號
    住處找我，要我轉告王秀月她家的火警是他放火燒的等語，
    即堪認為係符合於事實之證言，而堪採信。
  按被告之自白得為證據，而所謂自白包括審判外之自白。又
    審判外之自白，除調查及偵查中之自白外，也包括被告對第
    三人之自白。蓋被告係親自經歷事件之人，不論其對何人陳
    述其犯行，皆係自白，而得為證據。只要符合刑事訴訟法第
    156條規定之自白（具有任意性及補強證據），依法即有證
    據能力。此與證人須親自見聞被告犯行並到庭接受詰問以保
    障被告基本人權不同。證人乙○○前揭證言，就「被告曾否
    放火」之部分，固屬未經過其親自經歷之傳聞證據。但就「
    被告曾經於審判外向其自白放火之事實」乙節，則屬該證人
    親自見聞之事項，自得採為認定事實之基礎，而認定被告確
    曾於系爭火災發生後未久，即向乙○○自白放火之事實。
  系爭火災經撲滅後，經臺南市消防局所屬人員進行火災原因
    調查與研判，雖認為「無法排除因外人進入縱火之可能性」
    ，但仍因火災現場巷口鄰人證述起火前未發現有其他可疑人
    物進出，故認為「外人進入此處縱火之可能性減少」，並進
    而研判「因遺留火種（煙蒂或使用蚊香）而引起火災之可能
    性較大」。惟查，本案已有明確證據足以證明被告於火災發
    生前，曾與「阿德」進入「甲○○住宅」之內，是上開根據
    錯誤之前提事實而為研判之結論，自難據為事實認定之基礎
    。況且，「甲○○住宅」附近鄰人本無監視該住宅往來人士
    之職責與習慣，他人於該鄰人未及注意或進入屋內之際進入
    「甲○○住宅」，該鄰人未及知悉，亦屬常情。是該鄰人「
    未發現有其他可疑人物進出」，不代表「事實上從無他人進
    出該發生火災之住宅」，不足以排除他人侵入縱火之可能。
    再者，該份火災原因之調查報告亦認為可以排除：(甲)自燃性
    物質及使用化學物品、(乙)因使用電氣設備、(丙)敬神祭祖燃燒
    紙錢等原因造成火災之可能，且依到場消防人員之現場記錄
    認為「起火戶之門窗並未關閉」。上述非人為因素自燃、使
    用電器及敬神祭祖之因素既經排除，且「甲○○住宅」於火
    災發生前亦未經關閉門戶而使外人得以輕易進入屋內，使「
    經外人侵入而以化學物品以外之物品引燃該住宅主體或其內
    傢俱」而引發系爭火災之可能性大幅提高，益徵被告前揭自
    白與事實相符（上開消防局火災原因調查報告書見警卷第21
    -25頁）。
  本件被告既曾於審判外自白放火，且有事實足以證明被告於
    系爭火災發生前，曾與「阿德」進入「甲○○住宅」之內，
    而系爭火災發生之原因復得以排除自燃、不當使用電器及祭
    祀等原因，上述事證經相互勾稽綜合判斷，已足確認系爭火
    災為侵入「甲○○住宅」之被告與「阿德」所故意引燃，被
    告否認放火，顯屬飾卸之詞，尚難採信，此部分放火之事實
    已堪認定。又被告係與「阿德」一同進入「甲○○住宅」之
    內，已如前述。依經驗判斷，該「阿德」之人應係被告縱火
    行為之共犯，併予敘明。
二、被告陳稱伊過往未曾因精神上之問題求醫就診，但前曾因車
    禍頭部受傷前往奇美醫院柳營分院就醫。然查被告因車禍而
    頭部受傷之日期，為系爭放火行為之翌日即94年5月15日，
    有奇美醫院柳營分院檢送之病歷影本在卷可按，已可初步排
    除被告於本件行為時，因車禍致精神耗弱或心神喪失而觸犯
    本案之可能。又經原審委請行政院衛生署嘉南療養院為被告
    鑑定行為時之精神狀況，亦認為「並無證據可顯示被告犯行
    當時因任何精神障礙或其他心智缺陷，致使欠缺或顯著減低
    其行為辨識能力或控制能力」，而認為被告未達於心神喪失
    或精神耗弱之程度，有該療養院於95年6月19日以嘉南般字
    第0950002957號函檢附之司法精神鑑定報告書一份在卷足憑
    （見原審卷第126-130頁），是被告於行為時，並無精神耗
    弱或心神喪失等可減免其責任之事由，亦堪審認。
三、被告另於準備程序進行中，聲請調查傳喚證人王秀月及駕駛
    咖啡色自用小客車之不詳成年人，以調查王秀月有無唆使他
    人故意駕車撞擊使伊受傷，以便誣指伊放火之部分。因被告
    車禍受傷之時間為本案行為日之後，已如前述，且被告車禍
    之原因與本案被訴事實之認定並無關聯，因認並無予以調查
    之必要，併予指明。
四、核被告之所為，係犯刑法第173條第1項之放火燒燬現供人使
    用之住宅罪。又被告放火行為，與「阿德」之成年男子間，
    有犯意之聯絡，行為之分擔，俱為共同正犯。被告前於83、
    84年間，因殺人未遂、恐嚇、贓物、竊盜等案件，經原審法
    院先後各判處有期徒刑五年六月、六月、四月、五月，經定
    應執行刑為有期徒刑六年四月確定，甫於90年7月19日假釋
    期滿執行完畢，有臺灣高等法院被告全國前案紀錄表及法務
    部刑案資料查註紀錄表存卷可參，其於五年以內再犯本件有
    期徒刑以上之罪，為累犯，所犯上開二罪應各依刑法第47條
    規定加重其刑，又查本件被告不論依修正前之刑法第47條，
    或修正後之刑法第47條第1項之規定，均構成累犯，對被告
    而言並無有利或不利之情形，自不生新舊法比較之問題，應
    逕依修正前之刑法第47條，論以累犯，並加重其刑，併此敘
    明。
五、原審判決因認被告犯行事證明確，適用刑法第28條、第173
    條第1項、第47條之規定，並審酌被告前科累累素行不端，
    竟為私人情感細故縱火引燃女友父母現住房屋，其行為嚴重
    危害他人生命財產之安全，惡性重大，不宜輕縱，暨其犯後
    始終未見悔意等一切情狀，量處有期徒刑捌年示懲。認事用
    法並無不當、量刑亦甚妥適，被告仍執前詞否認犯行，指摘
    原判決不當提起上訴，核無理由，應予駁回。
六、據上論結，應依刑事訴訟法第368條、修正前刑法第47條，
    判決如主文。
本案經檢察官羅清溪到庭執行職務。
中    華    民    國    95    年    9     月    19    日
                  刑事第三庭    審判長法  官  陳義仲
                                      法  官  陳顯榮
                                      法  官  宋明蒼
以上正本證明與原本無異。
如不服本判決，應於收受本判決後十日內向本院提出上訴書狀。
其未敘述上訴理由者並得於提起上訴後十日內向本院補提理由書
狀（均須按他造當事人之人數附繕本）「切勿逕送上級法院」。
                                      書記官  翁心欣
中    華    民    國    95    年    9     月    20    日
附錄本案論罪科刑法條全文：
中華民國刑法第173條第1項
（放火或失火燒燬現住建築物及交通工具罪）
放火燒燬現供人使用之住宅或現有人所在之建築物、礦坑、火車
、電車或其他供水、陸、空公眾運輸之舟、車、航空機者，處無
期徒刑或7年以上有期徒刑。


司法院資訊處製作；財團法人民間司法改革基金會備份。
